【裁判字號】    99,訴緝,249
【裁判日期】    990901
【裁判案由】    偽造文書等
【裁判全文】
臺灣臺中地方法院刑事判決             99年度訴緝字第249號
公  訴  人  臺灣臺中地方法院檢察署檢察官
被      告  乙○○
上列被告因偽造文書等案件，經檢察官提起公訴（98年度偵緝字
第1789號），嗣因被告就被訴事實為有罪之陳述，經本院告知簡
式審判程序之意旨，並聽取公訴人、被告之意見後，本院合議庭
裁定由受命法官獨任依簡式審判程序審理，判決如下：
    主  文
乙○○共同犯行使偽造私文書罪，處有期徒刑參月，如易科罰金
，以新臺幣壹仟元折算壹日，如附表所示偽造之「甲○○」署押
共肆枚均沒收。又共同犯詐欺得利罪，處有期徒刑貳月，如易科
罰金，以新臺幣壹仟元折算壹日。應執行有期徒刑肆月，如易科
罰金，以新臺幣壹仟元折算壹日，如附表所示偽造之「甲○○」
署押共肆枚均沒收。
    犯罪事實
一、乙○○與甲○○均為萬安保全公司派駐在臺中市○○路○ 段
    120 號「老虎城購物中心」擔任警衛工作，乙○○亦為甲○
    ○之主管，甲○○於應徵該工作時曾繳交其國民身分證影本
    給乙○○轉交公司，乙○○因而取得甲○○之國民身分證影
    本。乃乙○○與綽號「小劉」之真實姓名、年籍不詳之成年
    男子共同基於意圖為自己不法之所有及行使偽造文書之犯意
    聯絡，於民國97年6月6日，由小劉以乙○○之名義，撥打電
    話給長欣通訊股份有限公司（下稱長欣公司），佯稱：其同
    事甲○○欲辦理行動電話門號加手機云云，因乙○○先前已
    向長欣公司之門市欣德通信行辦理威寶電信之行動電話門號
    ，故承辦人員因而於錯誤，不疑有他，誤認確係甲○○本人
    申辦門號加手機之優惠方案，遂於同年6月11日，將手機1支
    （含門號0000000000號之SIM卡1枚）、台灣大哥大行動通信
    網路業務服務申請書及同意書以宅配方式寄送到臺中市○○
    路之「老虎城購物中心」，並由乙○○於同年6月12日在該
    購物中心，冒用甲○○之名義收受，復在「台灣宅配通」之
    簽收單上偽造「甲○○」之署押1枚，表示係甲○○本人收
    受之意思而行使之。隨即由「小劉」在台灣大哥大行動通信
    網路業務服務申請書上擅自以甲○○之名義，填寫申請台灣
    大哥大行動電話門號0000000000號之資料內容，再由乙○○
    在該申請書之申請人簽章欄上偽簽「甲○○」之署押1枚，
    並在申請人身分證件欄黏貼甲○○之國民身分證影本正反面
    各1張，復在同意書上接續偽造「甲○○」之署押2枚，共同
    偽造該申請書及同意書等私文書，再於97年6月13日，將該
    偽造之申請書及同意書郵寄至長欣公司，表明係甲○○申請
    辦理行動電話之意思，向長欣公司提出而行使之。長欣公司
    員工收受乙○○寄回之前開申請書及同意書後，即依申請書
    上記載之聯絡方式，撥打電話予申請人再行確認。「小劉」
    此時即以甲○○之名義，佯稱其確實收到手機云云，承辦人
    員因此陷於錯誤，並開通該門號及提供相關電信服務，乙○
    ○及「小劉」以此方式，共同詐得手機1支及門號000000000
    0號之SIM卡1枚，足以生損害於甲○○、與台灣大哥大公司
    對行動電話門號申請者之審核權及使用者帳務管理之正確性
    。乙○○及「小劉」取得上揭行動電話門號SIM卡及手機後
    ，復共同意圖為自己不法之所有之犯意聯絡，自該行動電話
    開通使用日起至同年7月8日止，分別接續利用上開行動電話
    門號SIM卡撥打電話，致台灣大哥大電信公司誤認係甲○○
    或經其同意使用之第三人所撥打，而提供相關電信服務，乙
    ○○及「小劉」2人共同藉此詐得總計新臺幣（下同）1224
    元電信服務之不法利益。嗣經甲○○接獲繳費通知訊息後，
    察覺有異並報警處理，始悉上情。
二、案經甲○○訴由臺南縣警察局歸仁分局報告臺灣臺南地方法
    院檢察署檢察官呈請臺灣高等法院檢察署檢察長核轉臺灣臺
    中地方法院檢察署檢察官偵查起訴。
    理  由
一、本件係經被告於準備程序期日為有罪之陳述，而經本院合議
    庭裁定由受命法官獨任以簡式審判程序加以審理，則依據刑
    事訴訟法第273 條之2 、同法第159 條第2 項之規定，不適
    用傳聞法則有關限制證據能力之相關規定；並得依同法第31
    0 條之2 之準用同法第454 條之規定製作略式判決書，依法
    僅需記載犯罪事實、證據名稱及應適用之法條，並得以簡略
    方式為之，如認定之犯罪事實、證據及應適用之法條，與檢
    察官聲請簡易判決處刑書或起訴書之記載相同者，得引用之
    ，合先敘明。
二、訊據被告乙○○對於上開與「小劉」共同偽造虛偽之申請書
    、同意書，並持之向長欣公司、台灣大哥大公司詐得手機1
    支、SIM 卡1 枚及總計1224元之電信服務利益等情，均坦承
    不諱，核與告訴人甲○○於警詢及偵查中之指訴、證人即長
    欣公司承辦人員戴碧錦、經理方進標及總監黃樂陽在警詢及
    偵查中證述之情節大致相符。此外，尚有台灣大哥大公司行
    動通信網路業務服務申請書影本、同意書影本、台灣宅配通
    簽收單影本、台灣大哥大97年7 月電信費帳單各1 紙在卷可
    稽，是被告自白與事實相符，被告犯行洵堪認定，應依法論
    科。
三、論罪科刑：
（一）核被告乙○○所為，冒用甲○○名義申辦行動電話之行為
      ，係犯刑法第216條、210條之行使偽造私文書罪、同法第
      339條第1項之詐欺取財罪；所為撥打使用甲○○名義行動
      電話之行為，係犯刑法第339條第2項之詐欺得利罪。被告
      所犯上開各罪，與綽號「小劉」之人有犯意聯絡及行為分
      擔，為共同正犯。被告乙○○前後4次偽造「甲○○」署
      押之行為，為其偽造私文書之部分行為，其偽造私文書後
      復持之行使，偽造之低度行為亦為行使之高度行為所吸收
      ，均不另論罪。又被告與「小劉」基於詐取台灣大哥大門
      號SI M卡及手機等財物之目的，在密接之時間、地點，先
      偽造上開「台灣宅配通」簽收單，並冒用甲○○之名義取
      得相關申請文件後，進而偽造台灣大哥大公司行動通信網
      路業務服務申請書、同意書等私文書，且將其郵寄至長欣
      公司而行使之，其先後數次行為顯係侵害同一法益，各行
      為之獨立性甚為薄弱，依一般社會健全觀念難以強行分離
      ，在刑法評價上，應視為數個舉動之接續施行，為實質上
      一罪之接續犯，應僅論以一罪；另其於該門號開通起，至
      97年7月8日止，接續利用上開門號撥打電話，均未繳納任
      何費用，詐取多次通話之不法利益，其行為亦係於密接時
      地為數次詐欺得利犯行，侵害同一法益，各行為間之獨立
      性亦極為薄弱，仍應論以實質上一罪之接續犯。被告與「
      小劉」共同冒用甲○○名義行使上開偽造之私文書，並向
      長欣公司詐得手機及SIM卡等物，其所犯行使偽造私文書
      罪及詐欺取財罪之間，其行為有局部之同一性，係一行為
      觸犯數罪名之想像競合犯，應依刑法第55條規定，從一重
      以行使偽造私文書罪論處。被告所犯上開行使偽造私文書
      罪、詐欺得利罪，其犯意各別、行為互殊，應分論併罰。
（二）爰審酌被告係告訴人之主管，竟利用其職務上之機會，未
      經告訴人同意即以其名義申辦門號，惟其嗣後已徵得告訴
      人諒解等情，亦據被告於本院審理中供承明確，復其於本
      院審理中坦承犯行，犯後態度良好等一切情狀，各量處如
      主文所示之刑，並諭知易科罰金之折算標準，並定其應執
      行之刑。
（三）上開偽造之「台灣宅配通」簽收單、台灣大哥大公司行動
      通信網路業務服務申請書、同意書，業經被告偽造後交由
      宅配業者及長欣公司收執，已非屬被告所有之物，自不得
      依刑法第38條規定一併宣告沒收。惟其上所偽造之「甲○
      ○」署押共4枚（簽收單內1枚、申請書內1枚、同意書內2
      枚），不問屬於犯人與否，爰依刑法第219條規定宣告沒
      收。
據上論斷，應依刑事訴訟法第273 條之1 第1 項、第299 條第1
項前段、刑法第28條、第216 條、第210 條、第339 條第1 項、
第2 項、第55條、第41條第1 項前段、第51條第5 款、第219 條
，刑法施行法第1 條之1 第1 項、第2 項前段，判決如主文。
本案經檢察官丙○○到庭執行職務。
中    華    民    國    99    年    9     月    1    日
                  刑事第十五庭  法  官  劉國賓
以上正本證明與原本無異。
如不服本判決應於收受送達後10日內向本院提出上訴書狀，並應
敘述具體理由；其未敘述上訴理由者，應於上訴期間屆滿後20日
內向本院補提理由書（均須按他造當事人之人數附繕本）「切勿
逕送上級法院」。
                                書記官  張隆成
中    華    民    國    99    年    9     月    1    日
附錄本案論罪科刑法條：
中華民國刑法第210條
（偽造變造私文書罪）
偽造、變造私文書，足以生損害於公眾或他人者，處 5 年以下
有期徒刑。
中華民國刑法第216條
（行使偽造變造或登載不實之文書罪）
行使第 210 條至第 215 條之文書者，依偽造、變造文書或登載
不實事項或使登載不實事項之規定處斷。
中華民國刑法第339條
（普通詐欺罪）
意圖為自己或第三人不法之所有，以詐術使人將本人或第三人之
物交付者，處 5 年以下有期徒刑、拘役或科或併科 1 千元以下
罰金。
以前項方法得財產上不法之利益或使第三人得之者，亦同。
前二項之未遂犯罰之。
附表：
 ┌────┬───────┬───────┬─────┐
 │  編號  │偽造署押所在文│偽造署押之名稱│沒收依據  │
 │        │書名稱        │及數量        │          │
 ├────┼───────┼───────┼─────┤
 │   1    │台灣宅配通簽收│「甲○○」署押│刑法第219 │
 │        │單            │1枚           │條        │
 ├────┼───────┼───────┼─────┤
 │   2    │台灣大哥大行動│「甲○○」署押│刑法第219 │
 │        │通信網路業務服│1枚           │條        │
 │        │務申請書      │              │          │
 ├────┼───────┼───────┼─────┤
 │   3    │同意書        │「甲○○」署押│刑法第219 │
 │        │              │2枚           │條        │
 └────┴───────┴───────┴─────┘

司法院資訊處製作；財團法人民間司法改革基金會備份。
